臺灣高等法院臺中分院刑事判決　　　　　　 民國九十一年度上訴字第五五三號
　　　上　訴　人
　　　即　被　告　丁○○
　　　選任辯護人　鄭人傑
右上訴人因妨害自由案件，不服臺灣臺中地方法院中華民國九十一年三月一日第一審
判決（民國九十年度訴字第二二三八號，起訴案號：臺灣臺中地方法院檢察署民國九
十年度偵字第一五二七六號），提起上訴，本院判決如左：
    主    文
上訴駁回。
    事    實
一、丁○○前因民間互助會款事宜，與丙○○（起訴書誤載為蔡明淞）發生金錢糾紛
    ，嗣於民國（下同）八十九年十二月十日晚上十時許，丙○○與丁○○相約在臺
    中市○○○路與文心路口欲解決該債務問題，然其間丁○○認為丙○○另應承擔
    案外人乙○○所積欠之會款債務並簽發本票或支票，致雙方無法達成協議，丁○○竟與陪同其至現場追討債務之不詳姓名之六、七名成年男子，共同基於剝奪他
    人行動自由之犯意聯絡，向丙○○恫嚇稱：若不清償該筆債務，就別想離開，並
    要將丙○○載至大肚山上掩埋等語，而以將加害生命、身體之事恐嚇丙○○，使
    丙○○心生畏懼，致生危害於安全，並不讓丙○○開車搭載陪同之友人李主建離
    開，且強押丙○○搭上其等所駕二、三部車輛中之一部，剝奪丙○○之行動自由
    ，先至臺中市○○路與忠明南路交岔口乙○○所經營之寵物店尋找，李主建則駕
    駛丙○○之車輛一路隨同，因乙○○已將該店面頂讓他人，無法尋獲，丁○○及
    其上開友人遂再行強押丙○○上車至臺中市南屯區○○○○街附近乙○○之住處
    ，惟其等無法進入該棟大樓，便強押丙○○上車至臺中市○○○○街一三九號李
    主建所經營之寵物店簽寫本票，丙○○為得以離去，遂於同日晚上約十一時許簽
    發面額新臺幣（下同）各九萬元之本票三紙（計二十七萬元）予丁○○，而行無
    義務之事，丁○○則於取得上開本票後始與其上開友人共同駕車離去，共計剝奪
    丙○○之行動自由達一小時餘。
二、案經丙○○訴由臺中市警察局第四分局報請臺灣臺中地方法院檢察署檢察官偵查
    起訴。
    理    由
一、訊據上訴人即被告（下稱被告）丁○○固坦承其曾於上開時、地與告訴人丙○○
    商討互助會會款債務問題，其後並駕車至上開處所尋找乙○○，而告訴人丙○○
    在上開寵物店簽發本票三紙予其收執後，其始離去等情不諱，惟矢口否認其有何
    恐嚇危害安全、使人行無義務之事及妨害自由之犯行，辯稱：其未曾向丙○○恫
    稱上開言詞，亦未強押丙○○上車及簽寫本票，當日係丙○○約其於上址見面，
    並自願簽發上開本票以換回原先未兌現之票據，因丙○○事後不願還款，始謊稱
    上情云云。然查：（一）被告前於九十年十一月十四日原審訊問時陳稱：當日其
    與一友人共同前往，丙○○則與五、六位友人在場，其係由丙○○之友人搭載至
    寵物店等語；於同年十二月二十日原審審理時改稱：其當天係獨自騎乘機車至五
    權西路與文心路口，丙○○則與四位友人共乘一部車輛到達，事後係由丙○○之
    友人駕車共同尋找乙○○，至臺中市○○○○街之寵物店時，丙○○尚有一位友
    人在場等候，因丙○○之友人說是丙○○不對，丙○○便簽發上開本票三紙換回
    未兌現之支票等語；另於九十一年一月十一日原審審理時陳稱：其係騎乘機車至
    文心路，丙○○則與一名友人到場，因丙○○之友人沿路找不到乙○○，其等遂
    至大墩路之寵物店，因寵物店中丙○○之另三名友人陳稱欠錢要還，丙○○始簽
    發上開本票等情；於同年二月八日原審審理中復改稱：當日其等共駕駛二部車輛
    至寵物店及尋找乙○○，其係由李主建搭載，丙○○則搭乘其友人之車輛等語，
    被告前後所為之供述相互矛盾，委無足取。（二）告訴人丙○○指稱其簽發面額
    各九萬元之本票三紙，係因乙○○積欠會款債務等語，核與被告於同年一月十一
    日原審審理時自承丙○○所簽發之上開本票三紙係用以換回原由乙○○所簽發面
    額各三萬元之支票九紙等語相符，則告訴人指述其並無支付乙○○積欠上開會款
    之義務，係遭被告恐嚇始簽發上開本票等語，堪認屬實。（三）上開事實，業據
    告訴人丙○○迭次於警訊、偵查、原審及本院審理中指述甚詳，核與證人李主建
    於警訊、偵查及原審時所證述之情節相符。再者，證人乙○○於另案被訴詐欺一
    案中（原審八十三年度自字第一０八六號自訴人丁○○自訴丙○○、乙○○詐欺
    案件）已供承其有參加被告之互助會，其標到會之後，丙○○有轉交會款屬實（
    見上開案卷），證人即告訴人之父蔡吉雄於本院亦證稱：其已與被告成立和解，
    收回本件系爭之本票三張云云，是告訴人所為上開指述，應為可採，被告空言否
    認與置辯，無非臨訟畏罪飾卸之詞，要無足採。至於證人乙○○經傳未到，惟該
    證人已於另案供述明確，如上所述，本院認無再予傳訊之必要，附此敘明。本件
    事證已臻明確，被告上開犯行，洵堪認定。
二、核被告所為，係犯刑法第三百零二條第一項之剝奪行動自由罪。被告強制告訴人
    簽發本票使人行無義務之事之低度行為，為剝奪人行動自由之高度行為所吸收；
    又被告對告訴人施予恐嚇行為，係包含於剝奪行動自由之同一意念之中，仍應視
    為剝奪行動自由之部分行為（最高法院二十九年上字第二三五九號及七十四年度
    臺上字第三四○四號判例可資參照），均不另論罪。公訴人認被告另犯刑法第三
    百零五條第一項之恐嚇危害安全罪嫌及刑法第三百零四條之強制罪嫌，即有未洽
    ，惟公訴人認此部份均與剝奪他人行動自由罪，有牽連犯之裁判上一罪關係，爰
    均不另為無罪之諭知。被告與六、七名不詳姓名之成年男子彼此間，就上開犯行
    之實施，有犯意聯絡及行為分擔，均為共同正犯。按刑法四十一條原規定最重本
    刑為三年以下有期徒刑以下之刑之罪，而受六個月以下有期徒刑或拘役之宣告者
    ，得易科罰金。惟該條文業經修正為最重本刑為五年以下有期徒刑以下之刑之罪
    ，而受六個月以下有期徒刑或拘役之宣告者，得易科罰金，並經總統於九十年一
    月十日公布，自九十年一月十二日起生效，經比較新舊法之結果，應適用修正後
    之刑法第四十一條第一項前段之規定，原審適用刑法第二條第一項前段、第二十
    八條、第三百零二條第一項、修正後刑法第四十一條第一項前段，罰金罰鍰提高
    標準條例第一條前段、第二項之規定，審酌被告以非法手段討債，剝奪被害人之
    行動自由達一小時餘，其犯罪之動機、方法，所生之危害非淺，並未傷害被害人
    生命及身體，惟犯罪後仍飾詞卸責，顯無悔意之態度等一切情狀，量處被告有期
    徒刑陸月，並諭知易科罰金之折算標準，以示懲儆，其認事用法及量刑，均無不
    當，被告上訴意旨否認犯罪，指摘原判決不當，為無理由，應予駁回。
三、據上論斷，應依刑事訴訟法第三百六十八條，判決如主文。
本案經檢察官甲○○到庭執行職務。
中      華      民      國      九十一   年       八      月     二十   日
                                  臺灣高等法院臺中分院刑事第九庭
                                        審判長法  官  陳  筱  珮
                                              法  官  趙  春  碧
                                              法  官  吳  重  政
右正本證明與原本無異。
如不服本判決應於收受送達後十日內向本院提出上訴書狀，其未敘述上訴之理由者並
得於提起上訴後十日內向本院補提理由書（均須按他造當事人之人數附繕本）。
                                              書記官  林  育  德
中      華      民      國      九十一   年       八      月    二十一  日
附錄：
刑法第三百零二條第一項：
私行拘禁或以其他非法方法，剝奪人之行動自由者，處五年以下有期徒刑、拘役或三
百元以下罰金。
                                                                        Ａ
